【裁判字號】    98,台上,880
【裁判日期】    980521
【裁判案由】    遷讓房屋
【裁判全文】
最高法院民事裁定              九十八年度台上字第八八０號
上  訴  人  萬鎮建設有限公司
法定代理人  乙○○
訴訟代理人  江松鶴律師
被 上訴 人  甲○○
上列當事人間請求遷讓房屋事件，上訴人對於中華民國九十八年
三月四日台灣高等法院判決（九十七年度上字第七九二號），提
起上訴，本院裁定如下：
    主  文
上訴駁回。
第三審訴訟費用由上訴人負擔。
    理  由
按上訴第三審法院，非以原判決違背法令為理由，不得為之。又
提起上訴，上訴狀內應記載上訴理由，其以民事訴訟法第四百六
十九條所定事由提起第三審上訴者，應於上訴狀內表明：原判決
所違背之法令及其具體內容、暨依訴訟資料合於該違背法令之具
體事實。其依同法第四百六十九條之一規定提起上訴者，並應具
體敘述為從事法之續造、確保裁判之一致性或其他所涉及之法律
見解具有原則上重要性之理由。同法第四百六十七條、第四百七
十條第二項分別定有明文。而依同法第四百六十八條規定，判決
不適用法規或適用不當者，為違背法令。是當事人提起第三審上
訴，如以同法第四百六十九條之一之事由為上訴理由時，其上訴
狀或理由書應表明該判決所違背之法令，或有關判例、解釋字號
，或成文法以外之習慣或法理等及其具體內容，暨係依何訴訟資
料合於該違背法令之具體事實，並具體敘述為從事法之續造、確
保裁判之一致性或其他所涉及之法律見解具有原則上重要性之理
由。如未依上述方法表明，或其所表明者與上開法條規定不合時
，即難認為已合法表明上訴理由，其上訴自非合法。本件上訴人
對於原判決提起第三審上訴，雖以該判決違背法令為由，惟核其
上訴理由狀所載內容，係就原審取捨證據、認定事實之職權行使
所論斷：上訴人係基於其與被上訴人之配偶陳海尼間之使用借貸
關係，而占有使用系爭房屋，上訴人於陳海尼將系爭房屋之事實
上處分權及占有移轉予被上訴人後，即不得依原使用借貸關係，
對被上訴人主張有權占有。從而，被上訴人依民法第九百六十二
條規定，請求上訴人將系爭房屋遷讓返還被上訴人，應予准許等
情，指摘為不當，並就原審命為辯論及已論斷者，泛言謂為違法
，而非表明該判決所違背之法令及其具體內容，暨依訴訟資料合
於該違背法令之具體事實，更未具體敘述為從事法之續造、確保
裁判之一致性或其他所涉及之法律見解具有原則上重要性之理由
，難認其已合法表明上訴理由。依首揭說明，應認其上訴為不合
法。末查民法第九百六十二條所規定之占有人不限於直接占有人
，間接占有人亦包括在內，原審認被上訴人得行使占有物返還請
求權，核無違背法令可言，併此敘明。
據上論結，本件上訴為不合法。依民事訴訟法第四百八十一條、
第四百四十四條第一項、第九十五條、第七十八條，裁定如主文
。
中    華    民    國  九十八  年    五    月  二十一  日
                      最高法院民事第六庭
                          審判長法官  朱  建  男
                                法官  顏  南  全
                                法官  林  大  洋
                                法官  沈  方  維
                                法官  陳  淑  敏
      本件正本證明與原本無異
                                      書  記  官
中    華    民    國  九十八  年    六    月    四    日
                                                      V


司法院資訊處製作；財團法人民間司法改革基金會備份。
